臺灣板橋地方法院刑事判決　　　　　　　95年度訴字第3608號
公　訴　人　臺灣板橋地方法院檢察署檢察官
被　　　告　乙○○
　　　　　　　　　　（現另案在臺灣臺北監獄臺北分監執行）
上列被告因偽造文書等案件，經檢察官提起公訴（95年度偵緝字
第2504號），本院訊問被告為有罪陳述後，改依簡式審判程序審
理，並判決如下：
    主  文
乙○○連續行使偽造私文書，足以生損害於公眾及他人，累犯，
處有期徒刑捌月。如附表一至三所示偽造之「甲○○」署押均沒
收。
    事  實
一、乙○○前有違反毒品危害防制條例、竊盜等前科，於民國93
    年6 月間因竊盜案件，經本院以93年度易字第731 號判處有
    期徒刑7 月，於93年9 月17日確定，並於94年9 月17日縮刑
    期滿執行完畢。復於93年10月間因違反毒品危害防制條例、
    槍砲彈藥刀械管制條例案件，經本院分別以94年度訴字第10
    13號判決後，由臺灣高等法院以94年度上訴字第2537號判決
    應執行有期徒刑9 月，罰金新台幣9,000 元，於94年12月1
    日確定；及由本院以94年度訴字第444 號判決應執行有期徒
    刑1 年，經上訴由台灣高等法院以94年度上訴字第2287號判
    決後，由最高法院以94年台上字第6421號判決駁回上訴，於
    94年11月17日確定。上開二案經臺灣高等法院以95年度聲字
    第61號裁定應執行有期徒刑1 年8 月，併科罰金新台幣9,00
    0 元確定（尚在執行中）。
二、詎乙○○於臺灣板橋地方法院檢察署檢察官通知到案執行94
    年度執字第8216號一案，即上述應執行之有期徒刑1 年8 月
    時，竟逃匿無蹤而由該署發布通緝。乙○○為避免為警緝獲
    ，遂與年籍真實姓名不詳、綽號「阿國」之成年男子基於變
    造特種文書之犯意聯絡，於95年3 月初某日，由乙○○以5,
    000 元之代價、提供照片1 張，委由該綽號「阿國」之人將
    其照片換貼在「甲○○」之國民身分證上而變造完成後，再
    交由乙○○持用，足以生損害於「甲○○」與戶政機關對於
    國民身分管理之正確性。
三、詎乙○○取得變造之「甲○○」之證件後，為規避刑責，竟
    基於行使偽造私文書之概括犯意：
  (一)先於95年3 月26日下午3 時30分許，因涉犯竊盜案件，在臺
    北縣三重市○○○路48巷口處為警查獲，遂持上開變造之「
    甲○○」國民身分證，冒用「甲○○」之名義應訊，並冒用
    「甲○○」之名義，前往臺灣基隆地方法院檢察署執行易科
    罰金，接續在如附表一所示之時間、地點，偽造如該附表所
    示之「甲○○」之簽名、指印等署押，足以生損害於甲○○
    及偵查犯罪機關文書製作與犯罪偵查之正確性，且於屬私文
    書性質如附表一編號2.之逮捕通知書2 份上「收受本通知簽
    章」欄內偽造「甲○○」署押，而對外表示已收悉該逮捕通
    知書，完成該私文書之偽造，而於完成後持以行使交付員警
    ，亦足以生損害於甲○○及偵查犯罪機關文書製作與犯罪偵
    查之正確性。
  (二)復於95年4 月14日凌晨2 時30分許（起訴書誤載為12時15分
    許），又因涉犯毒品危害防制條例案件，在臺北縣土城市○
    ○街155 號前經警查獲，復遂持上開變造之「甲○○」國民
    身分證，冒用「甲○○」之名義應訊，並接續在如附表二所
    示之時間、地點，偽造如該附表所示之「甲○○」之簽名、
    指印等署押，足以生損害於甲○○及偵查犯罪機關文書製作
    與犯罪偵查之正確性，且於屬私文書性質如附表二編號4.之
    逮捕通知書上「收受本通知簽章」欄內偽造「甲○○」署押
    ，表示已收悉該逮捕通知書，完成該私文書之偽造，而於完
    成後持以行使交付員警，亦足以生損害於甲○○及偵查犯罪
    機關文書製作與犯罪偵查之正確性。
  (三)又於95年4 月22日凌晨0 時許，因涉犯竊盜罪嫌，在台北縣
    三重市○○○路172 巷26號前經警查獲，再持上開變造之「
    甲○○」國民身分證，冒用「甲○○」之名義應訊，並接續
    在如附表三所示之時間、地點，偽造如該附表所示之「甲○
    ○」之簽名、指印等署押，足以生損害於甲○○及偵查犯罪
    機關文書製作與犯罪偵查之正確性，而於完成後持以行使交
    付員警。嗣經警比對乙○○所按捺之指紋卡與甲○○不符，
    始查悉上情。
四、案經臺北縣政府警察局三重分局及刑事警察大隊報告臺灣板
    橋地方法院檢察署檢察官偵查起訴。
    理  由
一、訊據被告乙○○於偵訊及本院審理中，對於上開犯罪事實均
    已坦承不諱，此外，並有如附表一至三所示文件上所載「甲
    ○○」之簽名及指印等署押可資佐證。而被告冒用「甲○○
    」之名義所按捺之指印，經內政部警政署刑事警察局鑑驗比
    對結果，與該局檔存乙○○指紋卡之指紋相符，有該局95年
    6 月12日刑紋字第0950084878號函、95年8 月17日刑紋字第
    0950122628號函、年8 月23日刑紋字第0950126094號函在卷
    可憑（見95年偵字第18287 號卷第10頁、95年偵字第24974
    號卷第7 頁、95年偵字第25361 號卷第15頁）。足認被告所
    為自白與事實相符，而得採為認定之依據。故本件事證明確
    ，被告犯行洵堪認定。
二、有關本案之新舊法比較：
  (一)按被告行為後，刑法及刑法施行法業於94年2 月2 日經總統
    以華總一義字第09400014901 號令修正公布，並於95年7 月
    1 日施行（下稱「新刑法」，修正前刑法下稱「舊刑法」）
    ，參酌最高法院95年5 月23日刑事庭第8 次會議決議結論，
    新刑法第2 條第1 項之規定，係規範行為後法律變更所生新
    舊法律比較適用之準據法，於新刑法施行後，應適用新刑法
    第2 條第1 項之規定，為「從舊從輕」之比較。且比較時，
    應就罪刑有關之共犯、未遂犯、連續犯、想像競合犯、牽連
    犯、結合犯以及累犯加重、自首減輕、暨其他法定加減原因
    與加減例等一切情形，綜其全部罪刑之結果，而為比較，再
    適用有利於行為人之法律處斷，以決定罪刑之適用。而易科
    罰金、易服勞役、緩刑、保安處分之宣告，則涉及裁量權之
    行使，須於裁量權行使時，方有比較適用問題，此部分得予
    割裂適用。
  (二)次依上述原則綜合比較本件全部罪刑結果，被告行為後：
  新刑法第28條規定：「二人以上共同實行犯罪之行為，皆為
    正犯。」而舊刑法第28條則規定，「二人以上共同實施犯罪
    之行為，皆為正犯。」依上開條文之立法說明，乃在於修正
    共同正犯之參與類型，以「實行」概念下之共同參與行為始
    足當之，且無礙於共謀共同正犯之成立。就本件被告二人成
    立共同正犯參與樣態而言，適用新舊刑法結果並無二致。
  新刑法第56條之規定業經刪除，亦即新刑法已無連續犯之規
    定。故連續數行為而犯同一罪名，依舊刑法第56條之規定，
    應以一罪論，且得加重其刑；而新刑法已無連續犯之規定可
    資適用，即應將各次犯行以數罪併合處罰，自非有利於被告
    ，以舊刑法第56條之規定有利於被告。
  而舊刑法第55條係規定：「一行為而觸犯數罪名，或犯一罪
    而其方法或結果之行為犯他罪名者，從一重處斷」；而新刑
    法第55條則規定：「一行為而觸犯數罪名者，從一重處斷。
    但不得科以較輕罪名所定最輕本刑以下之刑」，觀之新刑法
    刪除牽連犯之規定，而應論以數罪，自非有利於被告，而以
    舊刑法第55條後段之規定有利於被告。
  至被告所犯變造特種文書罪之罰金刑部分，修正前刑法第33
    條第5 款規定：「罰金：1 元（銀元）以上」，修正後刑法
    第33條第5 款則規定：「罰金：新臺幣一千元以上，以百元
    計算之」。是新刑法第33條第5 款所定罰金刑最低數額，較
    之舊刑法提高，自以舊刑法第33條第5 款規定有利於被告。
  另按刑法施行法第1-1 條規定：94年1 月7 日刑法修正施行
    後，刑法分則編所定罰金之貨幣單位為新臺幣；94年1 月7
    日刑法修正時，刑法分則編未修正之條文定有罰金者，自94
    年1 月7 日刑法修正施行後，就其所定數額提高為30倍；但
    72年6 月26日至94年1 月7 日新增或修正之條文，就其所定
    數額提高為3 倍。本件刑法第212 條之變造特種文書罪，係
    自94年1 月7 日刑法修正時，未曾修正之條文，其罰金本刑
    依法提高（新台幣）30倍。
  (三)綜上，經比較新舊刑法結果，自應整體適用舊刑法第28條、
    修正前第55條後段、第56條、第33條第5 款之規定為最有利
    於被告。
  (四)至新刑法第55條雖將舊刑法第55條後段關於牽連犯之規定刪
    除，但其前段關於想像競合犯之規定並無變更，而其但書係
    科刑之限制，為法理之明文化，亦非屬法律之變更，自無新
    舊法比較適用之問題，併此敘明。
三、被告將其照片交予年籍真實姓名不詳、綽號「阿國」之人換
    貼在「甲○○」之國民身分證而為變造，核其所為，係犯刑
    法第212 條之變造特種文書罪；又被告乙○○在如附表一編
    號2.及附表二編號4.之逮捕通知書上偽造「甲○○」署押，
    依其內容足以表示其係偽以「甲○○」名義，出具證明被冒
    名人已經收受逮捕通知之用意，屬刑法第210 條所稱之私文
    書。故核被告所為，係犯刑法第21 6條、第210 條之行使偽
    造私文書罪。公訴意旨誤載上開法條為偽造「公」文書罪，
    尚有未洽，應予更正。而被告在上開私文書上偽造署押之行
    為，為偽造私文書之階段行為，其偽造文書又為行使偽造私
    文書之低度行為，均應為行使偽造私文書之高度行為所吸收
    ，亦不另論罪。至被告於如附表所示之非屬私文書之文件上
    偽造「甲○○」之署名並按捺指印，所為該等偽造署押行為
    及於該案中行使偽造私文書行為，均係基於同一案冒名應訊
    之目的，應係由被告基於一個行為決意所為，在法律評價上
    為一行為雖同時合於行使偽造私文書罪及偽造署押罪之構成
    要件，惟因具有學說上法律單數理論中侵害侵害階段不同之
    補充關係，自應論以行使偽造私文書罪即足，不再另論偽造
    署押罪。又被告先後多次行使偽造私文書之行為，時間緊接
    ，犯罪構成要件亦相同，顯係基於概括之犯意而為，應依修
    正前刑法第56條連續犯之規定論以一罪，並加重其刑。被告
    與該綽號「阿國」之成年人，就上開變造特種文書之犯行，
    有犯意聯絡及行為分擔，為共同正犯。被告所犯上開變造特
    種文書罪與連續行使偽造私文書罪，二者有手段目的之牽連
    關係，應依修正前刑法第55條後段之規定，論以較重之連續
    行使偽造私文書之一罪。復查，被告曾於93年6 月間因竊盜
    案件，經本院以93年度易字第731 號判處有期徒刑7 月，於
    93年9 月17日確定，並於94年9 月17日縮刑期滿執行完畢，
    有臺灣高等法院被告前案紀錄表1 件在卷可按，其於上開有
    期徒刑執行完畢後，5 年內再犯本件有期徒刑以上之罪，為
    累犯，應依修正前刑法第47條之規定遞予加重其刑。
四、本院審酌被告前有違反毒品危害防制條例、竊盜等前科之素
    行狀況，與其為規避執行，竟多次冒用「甲○○」之名義應
    訊之犯罪動機、目的、手段，與被告本件犯行影響司法機關
    之調查正確性及他人權益等所生危害程度，與被告犯罪後坦
    承犯行之犯罪後態度等一切情狀，量處如主文所示之刑。至
    如附表一至三所示偽造之「甲○○」簽名及指印，不問屬於
    犯人與否，均應依刑法第219 條之規定宣告沒收。
據上論斷，應依刑事訴訟法第273 條之1 、第299 條第1 項前段
，修正後刑法第2 條第1 項前段、第216 條、第210 條、第212
條、修正前第28條、修正前第55條後段、修正前刑法第56條、修
正前第47條、第219 條，判決如主文。
本案經檢察官馬凱蕙到庭執行職務。
中　　華　　民　　國　　96　　年　　1　　月　　24　　日
                  刑事第十四庭  法　官  汪怡君
上列正本證明與原本無異。
如不服本判決，應於送達後十日內向本院提出上訴狀。
                                書記官  李郁禎
中　　華　　民　　國　　96　　年　　1 　　月　　24　　日
附表一：
┌──────┬───┬─────────┬─────────────┬─────────┐
│時   間     │編號  │ ?地??點       │偽造之署押及私文書        │ 備?????註   │
├──────┼───┼─────────┼─────────────┼─────────┤
│95年3 月26日│1.    │臺北縣政府警察局三│調查筆錄上偽造之「甲○○」│見95年偵字第18287 │
│            │?    │重分局三重派出所  │簽名5 枚、指印5 枚        │號卷第8 至10頁    │
│            │      │                  │                          │                  │
│            ├───┼─────────┼─────────────┼─────────┤
│            │2.    │台北縣政府警察局三│逮捕通知書2 份上偽造之「尤│見基隆地檢署95年罰│
│            │?    │重分局            │進益」簽名共4 枚、指印共4 │執緝字第2 號卷第8 │
│            │      │                ?│枚                        │、9 頁            │
│            │      │                  │                          │                  │
│            ├───┼─────────┼─────────────┼─────────┤
│            │3.    │臺灣基隆地方法院  │訊問筆錄上偽造之「甲○○」│見上開卷第14頁    │
│            │?    │檢察署            │簽名1 枚                  │                  │
│            ├───┼─────────┼─────────────┼─────────┤
│            │4.    │同上              │通緝人犯歸案證明書上備考欄│見上開卷第16頁    │
│            │      │                ?│偽造之「甲○○」簽名1 枚  │                  │
│            │      │                  │                          │                  │
└──────┴───┴─────────┴─────────────┴─────────┘
附表二
┌──────┬───┬─────────┬─────────────┬─────────┐
│時   間     │編號  │ ?地??點       │偽造之署押及私文書        │ 備?????註   │
├──────┼───┼─────────┼─────────────┼─────────┤
│95年4 月14日│1.    │臺北縣政府警察局保│調查筆錄上偽造之「甲○○」│見95年偵字第25361 │
│            │?    │安警察隊          │簽名2 枚、指印2 枚        │號卷第9 至12頁    │
│            ├───┼─────────┼─────────────┼─────────┤
│            │2.    │台北縣政府警察局刑│調查筆錄上偽造之「甲○○」│見上開卷第13、14頁│
│            │?    │事警察大隊        │簽名2 枚、指印2 枚        │                  │
│            ├───┼─────────┼─────────────┼─────────┤
│            │3.    │同上              │搜索扣押筆錄上偽造之「尤進│見上開卷第43至46頁│
│            │?    │                  │益」簽名7 枚、指印7枚     │                  │
│            ├───┼─────────┼─────────────┼─────────┤
│            │4.    │同上              │逮捕通知書2 份上偽造之「尤│見上開卷第47至48頁│
│            │      │                ?│進益」簽名共3 枚、指印共3 │                  │
│            │      │                  │枚                        │                  │
│            ├───┼─────────┼─────────────┼─────────┤
│            │5.    │同上              │權利告知書上偽造之「甲○○│見上開卷第49頁    │
│            │      │                  │」簽名1枚、指印1枚        │                  │
│            ├───┼─────────┼─────────────┼─────────┤
│            │6.    │同上?            │現場照片下方偽造之「甲○○│見上開卷第50至52頁│
│            │      │                  │」簽名3枚、指印3枚        │                  │
└──────┴───┴─────────┴─────────────┴─────────┘
附表三
┌──────┬───┬─────────┬─────────────┬─────────┐
│時   間     │編號  │ ?地??點       │偽造之署押及私文書        │ 備?????註   │
├──────┼───┼─────────┼─────────────┼─────────┤
│95年4 月22日│1.    │臺北縣政府警察局三│調查筆錄上偽造之「甲○○」│見95年偵字第24974 │
│            │?    │重分局三重派出所  │簽名6 枚、指印6 枚        │號卷第18至19頁    │
│            ├───┼─────────┼─────────────┼─────────┤
│            │2.    │台北縣政府警察局三│搜索扣押筆錄上偽造之「尤進│見上開卷第13至14頁│
│            │?    │重分局            │益」簽名1 枚、指印1 枚    │                  │
│            ├───┼─────────┼─────────────┼─────────┤
│            │3.    │同上              │搜索扣押目錄表上偽造之「尤│見上開卷第15頁    │
│            │?    │                  │進益」簽名2 枚、指印2 枚  │                  │
│            ├───┼─────────┼─────────────┼─────────┤
│            │4.    │同上?            │現場照片下方偽造之「甲○○│見上開卷第21至24頁│
│            │      │                  │」簽名4枚、指印14枚       │                  │
└──────┴───┴─────────┴─────────────┴─────────┘
附錄本案論罪科刑法條全文：
中華民國刑法第216條
行使第210條至第215條之文書者，依偽造、變造文書或登載不實
事項或使登載不實事項之規定處斷。
中華民國刑法第210條
偽造、變造私文書，足以生損害於公眾或他人者，處五年以下有
期徒刑。
